【裁判字號】    97,簡上,1400
【裁判日期】    980707
【裁判案由】    詐欺
【裁判全文】
臺灣板橋地方法院刑事判決            97年度簡上字第1400號
上  訴  人  臺灣板橋地方法院檢察署檢察官
上  訴  人  己○○
即  被  告
                    （現於臺灣臺北監獄另案執行）
被      告  乙○○
上列被告等因詐欺案件，不服民國97年10月27日本院97年度簡字
第8253號第一審判決（聲請簡易判決處刑案號：97年度偵字第20
943 號）提起上訴，及於本院審理中移送併辦（97年度偵字第32
221 號），本院管轄之第二審合議庭判決如下：
    主    文
原判決撤銷。
乙○○幫助意圖為自己不法之所有，以詐術使人將本人之物交付
，處有期徒刑月，如易科罰金，以新臺幣壹仟元折算壹日。緩
刑貳年。
己○○幫助意圖為自己不法之所有，以詐術使人將本人之物交付
，處有期徒刑月，如易科罰金，以新臺幣壹仟元折算壹日。
    事    實
一、乙○○、己○○2 人均能預見於犯罪集團專門收集人頭帳戶
    用以犯罪之社會現象層出不窮之際，若將自己之金融機構帳
    戶存摺及金融卡出售、出租或提供他人使用，可能因此供不
    法詐騙份子用以詐使他人將款項匯入後，再加以提領之用，
    並能預見可能因而幫助他人從事詐欺取財犯罪，竟不違背其
    本意，仍基於幫助他人詐欺取財之不確定故意，於民國97年
    1 月5 日前之某時，在桃園縣八德市某地，由乙○○將其申
    設之臺灣中小企業銀行新莊分行（下稱臺灣中小企銀）帳戶
    帳號00000000000 號之存摺、提款卡及密碼交付予己○○，
    再由己○○將上開存摺、提款卡及密碼，以新臺幣（下同）
    5,000 元之代價交付予真實姓名年籍不詳綽號「小楊」之成
    年男子，容任他人作為詐欺取財之工具。嗣「小楊」所屬之
    詐欺集團成員取得上開帳戶後，即基於意圖為自己不法所有
    之詐欺取財犯意，先後於97年1 月5 日21時許、同日某時，
    分別以電話向丁○○、戊○○佯稱電視購物匯款錯誤云云，
    致丁○○、戊○○陷於錯誤，戊○○於同日10時36分依指示
    匯款14,459元至乙○○前開帳戶，另丁○○亦於同日22時2
    分許依指示匯款3,006 元至乙○○所有之上開帳戶內，均旋
    遭該詐欺集團成員提領，嗣因戊○○、丁○○均發覺受騙，
    報警處理始悉上情。
二、案經臺北縣政府警察局板橋分局、新莊分局報告臺灣板橋地
    方法院檢察署檢察官偵查後聲請簡易判決處刑暨移請併案審
    理。
    理    由
一、按被告以外之人於審判外之言詞或書面陳述，除法律有規定
    者外，不得作為證據；又被告以外之人於審判外之陳述，雖
    不符合同法第159 條之1 至第159 條之4 之規定，但經當事
    人於審判程序同意作為證據，法院審酌該言詞陳述或書面陳
    述作成時之情況，認為適當者，亦得為證據。當事人、代理
    人或辯護人於法院調查證據時，知有第159 條第1 項不得為
    證據之情形，而未於言詞辯論終結前聲明異議者，視為有前
    項之同意，刑事訴訟法第159 條第1 項、第159 條之5 分別
    定有明文。本判決下列所引用之各該被告以外之人於審判外
    之陳述，雖屬傳聞證據，惟均經當事人不予爭執，且迄至言
    詞辯論終結前亦未再聲明異議，法院審酌此等證據資料製作
    時之情況，尚無違法不當及證明力明顯過低之瑕疵，亦認為
    以之作為證據應屬適當，故揆諸前開規定，依刑事訴訟法第
    159 條之5 規定，認前揭證據資料均例外有證據能力。
二、訊據被告己○○對於上揭事實業已坦承不諱，訊據被告乙○○固坦承有於上開時、地，將其所有系爭帳戶之存摺、金融
    卡、密碼等物交予被告己○○，嗣後該帳戶並遭詐欺集團用
    以詐騙被害人戊○○、丁○○等人匯入款項之事實，惟矢口
    否認有何幫助詐欺犯行，辯稱：當時是一位「阿華」的朋友
    （即甲○○）告訴伊，她姪子即被告己○○的公司為節稅需
    要，伊才將前揭帳戶借給被告己○○云云。經查：
  (一)系爭臺灣中小企銀帳戶乃為被告乙○○申辦開設之事實，業
    據被告乙○○供承在卷，並有臺灣中小企銀97年2 月4 日97
    新莊字第0269700082號函檢附之開戶基本資料及存款交易明
    細查詢單附卷可稽（詳臺灣板橋地方法院檢察署97年偵字第
    20943 號卷〈下簡稱偵查卷〉第11-15 頁）；另被害人戊○○、丁○○等2 人因遭詐欺集團以電視購物匯款錯誤為由而
    為詐騙，於97年1 月5 日先後匯款14,459元、3,006 元至被
    告乙○○所有之臺灣中小企銀帳戶乙節，已據被害人戊○○
    、丁○○於警詢指訴綦詳，並有受理刑事案件報案三聯單、
    受理詐騙帳戶通報警示簡便格式表、內政部警政署反詐騙案
    件紀錄表、自動櫃員機交易明細表2 紙、警局受理各類案件
    紀錄表1 張存卷足參（見偵查卷宗第8-10、20-22 頁，及同
    署97年偵字第25694 號卷〈下簡稱併案偵查卷〉第3-6 、21
    、40、41、43、44頁），堪認被告乙○○所有之上開銀行帳
    戶確已遭詐欺集團分別用以詐騙被害人等甚明。
  (二)被告乙○○雖以前揭情詞置辯。惟查：
  1.被告乙○○於97年2 月18日及同年3 月19日，先後兩次在新
    莊分局接受警詢中，均謂：係我一個很要好的朋友王玉華的
    姪子己○○向我借臺灣中小企銀的帳戶，因是我好朋友的姪
    兒，所以我就借給他等語（參見偵查卷宗第5-6 頁及併案偵
    查卷宗第8-9 頁），另依被告己○○於偵查中經以證人身份
    就被告乙○○涉犯本罪部分，業已證稱：「有一個朋友向我
    借存簿，他說借他一本存簿，就給我5,000 元，於是我就向
    乙○○借帳戶。我的朋友『小楊』和我說她公司的入款要分
    散匯入，需要帳戶，要和我借，我手邊沒有可用的帳戶，我
    就去向乙○○借，我也是這樣和她說的。我當時有和乙○○
    說借簿子給『小楊』，可以領到5,000 元。簿子交給『小楊
    』後，他沒有給我5,000 元，所以我也沒有給乙○○錢。」
    等語（偵查卷第31頁），足徵被告乙○○於交付系爭臺灣中
    小企銀帳戶資料予被告己○○時，業已清楚知悉其交付該帳
    戶存摺、提款卡、密碼等物給對方之目的，係為供他人匯入
    款項或提領款項使用，且並未注重實際使用系爭帳戶之人為
    何人無訛。從而基此即可認定被告乙○○確存有其帳戶任由
    供他人使用，亦未違背其本意之主觀意圖無訛。
  2.再者，稍有社會歷練、經驗之人，均知悉提款卡、密碼等物
    ，係屬重要證件，應予妥善保管，不得擅自交付他人使用，
    以防免不法取得該提款卡之人得輕易利用該帳戶作為詐騙他
    人之工具；且金融帳戶為個人理財之工具，申請開設金融帳
    戶並無任何特殊之限制，一般民眾皆可以存入最低開戶金額
    之方式申請之，一人亦可以在不同之金融機構申請多數之存
    款帳戶使用，此乃眾所週知之事實，是則依一般人之社會生
    活經驗，苟見他人不以自己名義申請開戶，反而向不特定人
    蒐集借用他人之銀行帳戶供己使用，衡情當可知悉或預見該
    蒐集帳戶之人係為掩飾身分而防止犯罪偵查機關查知提領款
    項人員之真實身分，更遑論年來詐欺集團大量利用人頭帳戶
    作為收取詐騙所得款項之工具，此經媒體廣為披露，被告乙○○對此應無不知之理；參以被告乙○○於交付帳戶之存摺
    、提款卡及密碼等物時，為年滿40歲之成年人，復自承為高
    中畢業，於高中畢業後即工作迄今，且知悉一人可以申請多
    個帳戶之情（參本院卷第42-43 頁），故依其之智識、工作
    多年之社會經驗，對於他人向其收集帳戶之舉，其顯然足以
    判斷事屬異常。且查，倘有公司確實需要他人之帳戶，供作
    存入、提領資金或為節稅使用，則依常理，亦是使用該公司
    之員工或者具信任基礎之人之帳戶，否則當將公司之資金匯
    入他人之戶頭後，如遭帳戶申請人任意將之凍結、終止帳戶
    或換發存摺提款卡後予以提領，對於該公司匯入之資金顯無
    任何保障；而此經當庭質之被告乙○○亦坦承：「我在借帳
    戶時，我是覺得很奇怪，但是因為被告己○○說她是要節稅
    ，所以我就借帳戶給他，他一直跟我說不會有問題，是他們
    公司要節稅用，我是覺得很奇怪，但是是被告己○○一直跟
    我說不會有問題，我才借給他。」、「（問：有沒有拿過別
    人的帳戶作節稅使用，或是聽說拿別人的帳戶可以節稅？）
    我都沒有。」、「（問：有沒有詢問過己○○為什麼提供帳
    戶給己○○的朋友就可以節稅？）我沒有問，我當時只是惜
    情，所以才會出借帳戶，我與甲○○大約認識半年…」等語
    （詳本院卷第44、108-109 頁），可徵被告乙○○於被告己○○向其索取系爭帳戶資料時，確實已經發現事屬異常，堪
    認已有預見對方或他人有可能利用其上開帳戶以供他人將犯
    罪之不法所得匯入其帳戶之情形，卻仍貪圖對方提議之報酬
    ，猶為交付系爭帳戶之存摺、提款卡及密碼無訛。
  3.至於被告乙○○雖一再抗辯是因為其好友甲○○向其開口借
    用系爭帳戶，伊相信她才會同意出借給己○○云云，但此姑
    且不論已經證人甲○○到庭否認而證稱：都是由被告兩人自
    行談定的等語（本院卷第100-103 頁），且依被告乙○○嗣
    後又稱：「…我是一本先給他，當時我是已經將彰化銀行存
    摺帶到店裡，並且在店裡交給己○○，後來己○○又問還有
    沒有，我就說要回去找，所以己○○就當天再載我回去，但
    沒有找到中小企銀那本，所以我就跟他約隔天再給他，因此
    他隔天在店外，再向我拿中小企銀那本存摺，所以我就走出
    店外拿中小企銀存摺給他。」、「（問：何時己○○告訴你
    要給你5 千元？）己○○是有講，但我不是聽得很清楚，我
    後來沒有拿到錢，他是在我交付第一本存摺的時候，就有跟
    我說有5 千元這件事情。」等語（本院卷第107 頁），亦即
    被告乙○○乃係親手將上揭臺灣中小企銀帳戶之存簿等物交
    予被告己○○，且是在之前已先交付其所有之彰化銀行帳簿
    予己○○後，過幾天經被告己○○再為詢問，始另再交付系
    爭臺灣中小企銀帳戶之存簿等物予己○○，顯見被告乙○○
    是與同案被告己○○達成以每本5,000 元代價出借其存摺之
    約定，則其一再以：是因好友甲○○之請託才會出借系爭帳
    戶資料，伊只是惜情，並無過錯云云為辯，實屬牽強，仍無
    足為其有利之認定，反足印證其為謀取每本存摺5,000 元之
    對價利益，因而在已有預見對方或他人有可能利用其上開帳
    戶以供他人將犯罪之不法所得匯入其帳戶之情形下，仍將其
    所有之存摺、密碼等物交付予他人使用之事，顯有容認他人
    利用系爭金融機構存款帳戶作為詐欺取財犯罪工具發生之本
    意，是被告乙○○確有幫助他人詐欺取財之不確定故意，至
    為灼然，其上揭所辯，仍無足卸免其罪責。
  (三)從而本件事證已臻明確，被告兩人之犯行，均堪以認定，皆
    應依法論科。
三、核被告乙○○、己○○所為，均係犯刑法第30條第1 項前段
    、第339 條第1 項之幫助詐欺取財罪。被告兩人均各以一幫
    助行為，幫助該詐欺成員先後詐騙被害人戊○○、丁○○等
    人，而觸犯數幫助詐欺取財罪，為同種想像競合，應依刑法
    第55條規定從一幫助詐欺取財罪處斷。另被告兩人係基於幫
    助之意思，參與詐欺取財犯罪構成要件以外之行為，皆為幫
    助犯，應依刑法第30條第2 項之規定，均按正犯之刑減輕之
    。聲請簡易判決處刑意旨雖未敘及被告兩人提供系爭帳戶幫
    助犯罪集團成員詐欺被害人戊○○部分，惟此部分犯罪事實
    與檢察官已聲請簡易判決處刑並經本院論罪科刑部分，既具
    有想像競合犯之裁判上一罪關係，核為聲請簡易判決處刑效
    力所及，且經同署檢察官移送併案審理（97年度偵字第3222
    1 號），本院自得併予審究。
四、原審以被告兩人所犯均係幫助詐欺取財罪，罪證明確，予以
    論罪科刑，固非無見，惟查，被告兩人提供系爭銀行帳戶予
    詐騙集團成員用以幫助詐欺被害人丁○○外，亦同時幫助詐
    欺被害人戊○○，此部分犯罪事實應為檢察官聲請簡易判決
    處刑效力所及，業如前述，原審未及審酌，容有未洽。是原
    判決既有上揭可議之處，即無可維持，仍應由本院予以撤銷
    改判。爰審酌被告兩人為圖出借每本存摺可獲得5,000 元之
    利益，被告乙○○遂因被告己○○之請託即將其存摺、提款
    卡交付他人，助長他人犯罪，增加被害人尋求救濟及治安機
    關查緝犯罪之困難，危害被害人財產安全及社會治安，兼衡
    被告兩人之素行狀況、智識程度、犯罪手段、動機、所生危
    害，暨被害人遭詐騙之金額、被告兩人犯後之態度，及被告
    己○○於本院審理時終能坦承犯行，另被告乙○○雖仍否認
    犯行，但在本院審理中則願意當庭賠償被害人戊○○14,459
    元完畢，有審理筆錄可參（見本院卷宗第111 頁）等一切情
    狀，分別量處如主文第二、三項所示之刑，並均諭知易科罰
    金之折算標準，以資懲儆。末查，被告乙○○前未曾因故意
    犯罪受有期徒刑以上刑之宣告，此有臺灣高等法院被告前案
    紀錄表1 份附卷可稽，因一時失慮，致觸犯本件犯行，於本
    院審理中坦承有交付上開帳戶之存摺、金融卡及密碼乙節，
    復已賠償被害人戊○○之損失，至另名被害人丁○○則經本
    院通知後未到庭，再經以電話通知後亦不願與法院人員交談
    ，有本院刑事案件電話紀錄查詢表可詳（附於本院卷宗第11
    3 頁），無法歸咎於被告乙○○尚未與之和解，是認被告乙○○經此偵審程序及罪刑之宣告，當知所警惕，而無再犯之
    虞，本院認其所宣告之刑以暫不執行為適當，併予宣告緩刑
    2 年，以啟自新。
據上論斷，應依刑事訴訟法第455 條之1 第1 項、第3 項、第36
9 條第1 項前段、第364 條、第299 條第1 項前段，刑法第30條
、第339 條第1 項、第55條、第41條第1 項前段、第74條第1 項
第1 款，刑法施行法第1 條之1 ，判決如主文。
本案經檢察官丙○○到庭執行職務。
中    華    民    國    98  年     7    月     7    日
                  刑事第十七庭  審判長法  官  林淑婷
                                      法  官  饒金鳳
                                      法  官  邱景芬
以上正本證明與原本無異。
本判決不得上訴。
                                      書記官  黃文儀
中    華    民    國    98    年    7     月    8     日
附錄本案論罪科刑法條全文：
中華民國刑法第339條
意圖為自己或第三人不法之所有，以詐術使人將本人或第三人之
物交付者，處5年以下有期徒刑、拘役或科或併科1千元以下罰金
。
以前項方法得財產上不法之利益或使第三人得之者，亦同。
前二項之未遂犯罰之。


司法院資訊處製作；財團法人民間司法改革基金會備份。
